臺灣臺中地方法院刑事判決　　　　　　 100年度智易字第56號
公　訴　人　臺灣臺中地方法院檢察署檢察官
被　　　告　許人傑
上列被告因違反著作權法案件，經檢察官提起公訴（100年度偵
字第6379號），本院判決如下：
    主    文
許人傑犯著作權法第九十一條之一第三項前段之散布侵害著作財
產權之光碟罪，處有期徒刑陸月，如易科罰金，以新臺幣壹仟元
折算壹日，緩刑貳年。扣案之盜版遊戲光碟「極限競速3」、「
太保煞星」各壹片均沒收。
    犯罪事實
一、許人傑明知專用於「XBOX 360」遊戲主機之名稱為「極限競
    速3」、「太保煞星」之遊戲軟體，分係美商微軟公司、藝
    電公司所享有著作財產權之電腦程式著作，尚在著作財產權
    存續期間內，非經著作財產權人之同意或授權，不得擅自散
    布或意圖散布而公開陳列或持有侵害著作財產權之光碟重製
    物。其於不詳時、地，利用電腦網路設備，上網連結至不詳
    網站，下載上開「極限競速3」、「太保煞星」等遊戲軟體
    ，而重製於光碟片上，供自己遊戲使用。嗣因其要出國遊學
    ，已用不到上開遊戲主機及光碟，明知其所重製內含上開電
    腦程式著作之盜版遊戲光碟「極限競速3」、「太保煞星」
    各1片（共2片），均係未經著作財產權人之授權或同意而擅
    自重製，屬侵害著作財產權之光碟重製物，竟仍基於意圖散
    布而持有之犯意，自民國100年1月19日21時48分許起，在臺
    中市○區○村路○段322巷14號之住處房間內，透過電腦連線
    上網至雅虎奇摩拍賣網站，以「csie_terence」帳號登入後
    ，在該網站網頁上，刊登販賣「XBOX 360」主機並附贈上開
    盜版遊戲光碟之訊息（未將可資辨別各該盜版遊戲光碟片名
    稱及內容之圖片、影像刊登其上），供不特定人瀏覽及下標
    選購，以此方式意圖散布侵害他人著作財產權之盜版遊戲光
    碟而持有之。嗣經警方於執行網路巡邏時發覺，佯為買家與
    許人傑聯絡並約定見面交易後，許人傑於100年1月22日上午
    11時許，持前揭遊戲主機及上開盜版遊戲光碟，前往臺中市
    ○區○村路與向上路口交易之際，為警當場查獲，並扣得上
    開盜版遊戲光碟2片。
二、案經臺中市政府警察局第三分局報請臺灣臺中地方法院檢察
    署檢察官偵查起訴。
    理    由
壹、程序部分：
一、按被告以外之人於偵查中向檢察官所為陳述，除顯有不可信
    之情況者外，得為證據，刑事訴訟法第159條之1第2 項定有
    明文。偵查中對被告以外之人（包括證人、鑑定人、告訴人
    、被害人及共同被告等）所為之偵查筆錄，或被告以外之人
    向檢察官所提之書面陳述，性質上均屬傳聞證據。惟現階段
    刑事訴訟法規定檢察官代表國家偵查犯罪、實施公訴，依法
    其有訊問被告、證人及鑑定人之權，證人、鑑定人且須具結
    ，而實務運作時，檢察官偵查中向被告以外之人所取得之陳
    述，原則上均能遵守法律規定，不致違法取供，其可信度極
    高，故被告以外之人前於偵查中已具結而為證述，除反對該
    項供述得具有證據能力之一方，已釋明顯有不可信之情況外
    ，不宜以該證人未能於審判中接受他造之反對詰問為由，即
    遽指該證人於偵查中之陳述不具證據能力。再按92年9月1日
    施行之刑事訴訟法，已酌採英美法系之傳聞法則，於第159
    條第1 項明定被告以外之人，於審判外之言詞或書面陳述，
    除法律有規定者外，不得作為證據，用以保障被告之反對詰
    問權。而本法所規定傳聞法則之例外，其中就被告以外之人
    於偵查中向檢察官所為之陳述，因檢察官代表國家偵查犯罪
    時，原則上當能遵守法定程式，且被告以外之人如有具結能
    力，仍應依法具結，以擔保其係據實陳述，故於第159條之1
    第2 項明定「除顯有不可信之情況者外」，得為證據；又被
    告以外之人於檢察事務官、司法警察官或司法警察調查中所
    為之陳述，基於實體發現真實之訴訟目的，依第159條之2規
    定，如與審判中之陳述不符時，經比較結果，其先前之陳述
    ，相對「具有較可信之特別情況」，且為證明犯罪事實存否
    所「必要」者，或於審判中有第159條之3所列死亡等原因而
    無法或拒絕陳述之各款情形之一，經證明其調查中所為陳述
    絕對「具有可信之特別情況」，且為證明犯罪事實之存否所
    「必要」者，亦例外地賦與證據能力。是所謂「顯有不可信
    性」、「相對特別可信性」與「絕對特別可信性」，係指陳
    述是否出於供述者之真意、有無違法取供情事之信用性而言
    ，故應就偵查或調查筆錄製作之原因、過程及其功能等加以
    觀察其信用性，據以判斷該傳聞證據是否有顯不可信或有特
    別可信之情況而例外具有證據能力，並非對其陳述內容之證
    明力如何加以論斷，二者之層次有別，不容混淆（最高法院
    94年度臺上字第629號裁判要旨可資參照）。
二、查本件公訴人、被告許人傑對於本院就後述實體部分所引之
    證人證詞、書證內容及扣案物等，於本院審理中均不爭執證
    據能力，猶未對之釋明有何顯不可信之情況，且本院審酌其
    等之內容、或取得之方式，均無不法取得或有違法取供之情
    事，亦均適宜為本案證據，依前開說明，就後述實體部分所
    引之證人證詞、書證內容及扣案物等，自具有證據能力。
貳、實體部分：
一、上開事實，業據被告許人傑於本院審理中坦承不諱，復有YA
    HOO奇摩拍賣網頁列印資料、扣案光碟外觀照片及內容畫面
    翻拍照片（見警卷第16至18頁、第20至22頁）等在卷可憑，
    及上開「極限競速3」、「太保煞星」盜版遊戲光碟各1片扣
    案可憑，堪信被告上開自白，應與事實相符，而可採信。本
    案事證明確，被告犯行洵堪認定。
二、核被告所為係犯著作權法第91條之1第3項明知為侵害著作權
    之重製光碟而散布罪。蓋按著作權法第3條第1項第12款規定
    ：「散布：指不問有償或無償，將著作之原件或重製物提供
    公眾交易或流通。」，則著作權法所稱之「散布」，係指現
    實占有著作原件或重製物之一方所為提供交易或流通之單方
    行為，既不須有相對之一方為承諾之意思表示，亦不以買賣
    雙方意思相互合致完成交易為必要。此與刑事特別法中所稱
    「販賣」行為，須以買受人確實基於購買目的進行交易，並
    與賣方之意思合致而完成特定物之交付，始能認為販賣行為
    既遂之情形迥然有別，二者非可混為一談。是以本案縱係由
    喬裝買家之員警基於破獲犯罪意思，而出面與被告進行交易
    ，仍無礙於被告前揭散布犯罪之成立（臺灣高等法院臺中分
    院96年度上易字第1754號刑事判決、智慧財產法院97年刑智
    上易字第39號刑事判決均同此結論）。又被告重製、意圖散
    布而持有盜版遊戲光碟片之低度行為，應為散布之高度行為
    所吸收，均不另論罪。被告以一行為同時侵犯美商微軟公司
    、藝電公司之權益，為想像競合犯，應從一重處斷。爰審酌
    被告未能尊重著作財產權人美商微軟公司、藝電公司之智慧
    財產權，咨意予以侵害，嚴重損及美商微軟公司、藝電公司
    之權益，本不宜予以寬縱，惟念其犯罪後坦承犯行，於本院
    審理中悔意殷殷，態度尚可，且非以此為商業目的，獲利有
    限，非不可予其自新之機會，暨公訴人請求量處有期徒刑6
    月等一切情狀，量處如主文所示之刑，並諭知如易科罰金之
    折算標準。再被告未曾因故意犯罪受有刑徒刑以上刑之宣告
    ，有臺灣高等法院被告前案紀錄表在卷可查，其因一時失慮
    ，致罹刑章，其於犯後坦承犯行，於本院審理中悔意殷殷，
    態度尚可，已如前述，本院綜合審酌上情，認被告經此偵審
    及論罪科刑之教訓，當知警惕，應無再犯之虞，本院認其所
    宣告之刑，以暫不執行為適當，爰依刑法第74條第1項第1款
    規定宣告緩刑2年，以勵自新。扣案之「極限競速3」、「太
    保煞星」盜版遊戲光碟各1片，為被告所有，係供被告犯著
    作權法第91條之1第3項之罪所用，應依同法第98條宣告沒收
    。
據上論斷，應依刑事訴訟法第299條第1項前段，著作權法第91條
之1第3項、第98條前段，刑法第11條、第55條、第41條第1項前
段、第74條第1項第1款，判決如主文。
本案經檢察官張容姍到庭執行職務。
中    華    民    國   100    年    8     月    31    日
                  刑事第十八庭  法  官  林世民
以上正本證明與原本無異。
如不服本判決應於收受判決後10日內向本院提出上訴書狀，並應
敘述具體理由；其未敘述上訴理由者，應於上訴期間屆滿後20日
內向本院補提理由書（均須按他造當事人之人數附繕本）「切勿
逕送上級法院」。
中    華    民    國   100    年    8     月    31    日
                                書記官  紀俊源
附錄論罪科刑法條：
著作權法第91條之1
擅自以移轉所有權之方法散布著作原件或其重製物而侵害他人之
著作財產權者，處 3 年以下有期徒刑、拘役，或科或併科新臺
幣 50 萬元以下罰金。
明知係侵害著作財產權之重製物而散布或意圖散布而公開陳列或
持有者，處 3 年以下有期徒刑，得併科新臺幣 7 萬元以上 75
萬元以下罰金。
犯前項之罪，其重製物為光碟者，處 6 月以上 3 年以下有期徒
刑，得併科新臺幣 20 萬元以上 2 百萬元以下罰金。但違反第
87 條第 4 款規定輸入之光碟，不在此限。
犯前二項之罪，經供出其物品來源，因而破獲者，得減輕其刑。
著作權法第98條
犯第91條至第93條、第95條至第96條之1之罪，供犯罪所用或因
犯罪所得之物，得沒收之。但犯第91條第3項及第91條之1第3項
之罪者，其得沒收之物，不以屬於犯人者為限。